【裁判字號】    92,交上訴,16
【裁判日期】    921106
【裁判案由】    公共危險等
【裁判全文】
臺灣高等法院花蓮分院刑事判決            九十二年度交上訴字第一六號
    上訴人即被告  乙○○
    輔佐人即被告之女）  甲○.
右列上訴人因公共危險等案件，不服臺灣花蓮地方法院九十二年度交訴字第六號中華
民國九十二年八月廿二日第一審判決( 起訴案號：臺灣花蓮地方法院檢察署九十二年
度偵字第一一０八號 )，提起上訴，本院判決如左：
    主  文
原判決撤銷。
乙○○服用酒類、不能安全駕駛動力交通工具而駕駛，處有期徒刑月，如易科罰金
以佰元折算壹日，又因過失傷害人，處有期徒刑肆月，如易科罰金以佰元折算壹
日；又駕駛動力交通工具肇事，致人傷而逃逸，處有期徒刑陸月，如易科罰金以佰
元折算壹日；應執行有期徒刑拾月，如易科罰金以佰元折算壹日。
    事  實
乙○○於九十二年二月八日晚間七時至九時許，在花蓮縣壽豐鄉月眉國小旁籃球場因
參加喜宴而飲酒，於酒後應注意汽車駕駛人飲用酒類後其吐氣所含酒精濃度超過每公
升零點二五毫克（其於同日晚上十時二十五分酒測結果，呼氣酒精濃度為每公升零點
六六毫克），已達不能安全駕駛動力交通工具之程度不得駕駛車輛，竟仍於晚間九時
餘許，駕駛車號Ｑ四─五七四五號自用小貨車，沿花蓮縣壽豐鄉○○村○○路由北往
南方向行駛，於同日晚間九時二十一分許，行經該路五段附近，本應注意車前狀況，
隨時採取必要之安全措施，以防止發生危險事故，而依當時之情形，雖天候雨、夜間
無照明設備，然道路為直路、無缺陷、無障礙物、視距良好，又有開啟車頭燈，應足
以注意車前狀況，並無不能注意之情事，竟疏未注意，撞及於同方向行走在前之丙○
○，將之撞擊拋出其前方八．五公尺遠前方，致丙○○倒地受有頭部外傷合併右額骨
開放性骨折、頭皮多處裂傷、右側視神經損傷、右側動眼神經損傷、右側鎖骨骨折、
右側肋骨骨折等傷害。而乙○○所駕駛之自用小貨車前擋風玻璃全部損壞，乙○○明
知肇事，竟未停車處理，反而駕車逃逸返回家中，嗣經警動員訪查，始於同日晚間十
時二十分，在花蓮縣壽豐鄉○○村○○路五段七十六號乙○○家中查獲。
案經丙○○訴由花蓮縣警察局吉安分局報告臺灣花蓮地方法院檢察署檢察官偵查起訴
。
   理  由
一、訊之上訴人即被告乙○○雖坦承有酒醉駕車之事實，惟矢口否認有何過失傷害及
    肇事逃逸之犯行，辯稱：「當時我的右側方向有三盞燈照射過來，使我的視線模
    糊，我不知道有撞到人，我只是覺得不知道什麼東西撞到我，我有下車查看，但
    沒有看到人所以才開車回家並未逃逸等語。但查：右揭事實，業據告訴人丙○○
    於警詢及原審指訴明確，而被告雖於審理中辯稱，事故當時因其右側方向之燈光
    照射，致其視線模糊，而碰撞後其確有下車查看，然並無看到人等語，惟其於警
    詢時係供稱其當時不知道撞擊到的是人，所以沒有停車下來處理，就直接駕車回
    家等語，就是否下車查看之部分前後所述不一。況依卷附車損及現場照片所示，
    被告車輛之前擋風玻璃全毀，而被害人丙○○倒地所遺留之血跡係位於車道上距
    離路邊邊線一點二公尺處，距離擋風玻璃碎片散落處有八．五公尺之遠，此並有
    道路交通事故調查報告暨現場圖在卷可按，足見車禍發生當時，車輛撞擊之力道
    極大，被告應明知並非一般之小碰撞，而倘被告確有下車查看，亦應能輕易發現
    其車前方躺臥於道路上之被害人。參以現場處理之警員林昌武到庭結證稱：「車
    禍現場並無路燈。我找到被告時約晚上十點，被告醉的還知道人，被告第一眼看
    到我就跟我說，沒有辦法，因為我酒醉了，當時被告太太在客廳哭，說警察來了
    」等語，足見被告應知悉其駕車撞到人，並於返家後告訴其妻，否則被告當不致
    一見到警員即說：「沒有辦法，因為我酒醉了」，其太太亦不致看到警員即哭稱
    ：「警察來了」等語（見原審卷第廿四頁）。故被告辯稱因現場燈光使其視線模
    糊，不知撞到人，及其下車查看後未發現傷者等語，顯與社會常情不符而不足採
    信。此外，並有診斷證明書、酒精濃度測定單、花蓮縣警察局查獲涉嫌公共危險
    罪案件不能安全駕駛簡易測試紀錄表、刑法第一百八十五條之三查獲後測試觀察
    職務報告、花蓮縣警察局舉發違反道路交通管理事件通知單各一份附卷可證。被
    告酒醉駕車復肇事致人受傷後逃逸之事實應堪認定。
二、按汽車駕駛人於飲酒後其吐氣所含酒精成份超過每公升Ｏ．二五毫克以上者，不
    得駕車；汽車行駛時，駕駛人應注意車前狀況，並隨時採取必要之安全措施，道
    路交通安全規則第一百十四條第二款、第九十四條第三項定有明文。被告駕車自
    應注意上開規定，而依當時之情形，雖天候雨、夜間無照明設備，然道路為直路
    、無缺陷、無障礙物、視距良好，此有上開道路交通事故調查報告表在卷可佐，
    被告駕車開啟車頭燈應足以注意車前狀況，並無不能注意之情事，竟疏未注意以
    致肇事，其應過失責任至明。被告因其過失使被害人受傷，其過失行為與被害人
    之傷害結果間，具有相當因果關係。綜上所述，本件罪證已臻明確，被告犯行堪
    以認定，應予依法論科。
三、被告雖辯稱現場有三盞路燈，並聲請勘驗現場。但現場並無路燈，已據證人林昌
    武於原審結證屬實（見原審卷第卅二頁），並有現場照片在卷可憑（見警卷第三
    十一頁），因事實已明，自無勘驗現場之必要。
四、核被告所為，係犯刑法第一百八十五條之三酒醉駕車罪、第二百八十四條第一項
    過失傷害罪及第一百八十五條之四肇事逃逸罪。被告所犯前開三罪間，其中酒醉
    駕車、肇事逃逸二罪為故意犯，二罪犯意各別，過失傷害罪係過失犯，故三罪間
    行為互殊，犯意各別，應予分論併罰。又被告酒醉駕車，因而致人受傷，應依道
    路交通管理處罰條例第八十六條第一項之規定，就過失傷害罪部分，加重其刑。
    原審據以論科，固非無見。惟查刑法第二百八十四條第一項前段、後段之罪，有
    普通過失傷害及重傷害之分，於援用該法條時自應予以載明，且被告係將被害人
    撞擊往前拋至其車前方八．五公尺處之遠，此有現場圖可稽，原審未予明白認定
    ，自有可議。又被告如何飲用酒類後其吐氣所含酒精濃度超過每公升０．二五毫
    克（嗣後測得濃度為０．六六毫克），未於事實加以認定，以為適用法律之依據
    ，被告嗣後於本院審理中，已與被害人成立民事上和解，賠償被害人新台幣十五
    萬元，有和解書及收據可憑，原審未及審酌上情，仍量處應執行刑有期徒刑一年
    二月，自嫌過重，被告上訴意旨執此指摘原判決量刑過重，為有理由，自應將原
    判決撤銷改判。爰審酌被告並無犯罪前科，行為後否認肇事逃逸，事後已與被害
    人成立民事上和解，賠償損害及被害人所受傷害之程度等一切情狀，就過失傷害
    部分，量處有期徒刑四月，就服用酒類不能安全駕駛部分，量處有期徒刑三月，
    就肇事逃逸部分，量處有期徒刑六月，同時諭知易科罰金之折算標準，併定其應
    執行刑為十月，併諭知易科罰金之折算標準，以示懲儆。又被告行為後一再否認
    肇事逃逸，並無悔意，又係酒醉駕車，影響交通安全至鉅，本院認其所受宣告之
    刑，不宜諭知緩刑，併此明。
據上論斷，應依刑事訴訟法第三百六十九條第一項前段，第三百六十四條，第二百九
十九條第一項前段，刑法第一百八十五條之三、第一百八十五條之四、第二百八十四
條第一項前段、第四十一條第一項前段、第五十一條第五款，道路交通管理處罰條例
第八十六條第一項，罰金罰鍰提高標準條例第一條前段、第二條，判決如主文。
本案經檢察官崔紀鎮到庭執行職務。
中      華      民      國      九十二    年     十一    月     六      日
                                    審判長法官  莊  謙  崇
                                          法官  林  德  盛
                                          法官  陳  淑  媛
右正本證明與原本無異。
本件肇事逃逸部分如不服本判決，應於送達後十日內，向本院提出上訴狀。其未敘述
理由者，並應於提出上訴狀後十日內向本院補提理由狀(須附繕本)。
其餘不能上訴。
                                        書記官  林  明  智
中      華      民      國      九十二    年     十一    月     七      日


司法院資訊處製作；財團法人民間司法改革基金會備份。
